臺灣高等法院刑事裁定
111年度毒抗字第117號
抗  告  人
即  被  告  葛峻瑋



上列抗告人即被告因違反毒品危害防制條例案件，不服臺灣桃園
地方法院111年度毒聲字第6號，中華民國111年1月3日裁定（聲
請案號：臺灣桃園地方檢察署110年度撤緩毒偵字第515號），提
起抗告，本院裁定如下：
    主  文
抗告駁回。
    理  由
一、原裁定意旨略以：抗告人即被告甲○○（下稱被告）基於施用
    第二級毒品之犯意，於民國109年1月1日晚間11時許，在臺
    北市士林區蘭雅派出所對面某處，在車牌號碼000-0000號自
    用小客車內，由同車友人黃竣煬（下逕稱姓名）將第二級毒
    品大麻捲成菸狀點火燃燒吸食方式，施用第二級毒品大麻1
    次等情，雖經被告於警詢時否認犯行，然其尿液經送鑑定，
    呈大麻代謝物陽性反應、濃度達205ng/ml，已遠高於檢測閾
    值15ng/ml暨最低可定量濃度1ng/ml，且依衛生福利部食品
    藥物管理署92年7月23日管檢字第0920005609號函示內容，
    認被告供述：我是吸入黃竣煬在車上施用大麻之二手煙云云
    並不可採，是被告上開施用第二級毒品犯行堪予認定。其次
    ，被告未曾施以觀察勒戒或強制戒治，本案被告犯行固經臺
    灣桃園地方檢察署檢察官以109年度毒偵字第1555號為附命
    戒癮治療之緩起訴處分，然被告已屆緩起訴履行期滿日，仍
    未完成戒癮治療期程，並經同署檢察官以110年度撤緩字第2
    68號撤銷緩起訴處分確定，回復原緩起訴處分不存在狀態，
    檢察官依職權聲請觀察、勒戒於法有據，爰依毒品危害防制
    條例第20條第1項規定，裁定被告應送勒戒處所觀察、勒戒
    等語。
二、抗告意旨略以：被告前幾次戒癮治療均有按時報到，且尿液
    均呈現陰性，後來換成快遞工作，工時長、假不好請而無法
    報到，現在改過自新並找到自己有興趣想做長久的工作，如
    果戒癮治療1個月可能就沒辦法做了，希望能夠再進行一次
    戒癮治療云云。
三、按犯毒品危害防制條例第10條之罪者，檢察官應聲請法院裁
    定，或少年法院（地方法院少年法庭）應先裁定，令被告或
    少年入勒戒處所觀察、勒戒，其期間不得逾2月，同條例第2
    0條第1項固有明文。次按，毒品危害防制條例所規定之觀察
    勒戒處分，其立法意旨在幫助施用毒品者戒除毒癮，該處分
    性質非為懲戒行為人，而係為消滅行為人再次施用毒品之危
    險性，目的在戒除行為人施用毒品之身癮及心癮措施；觀察
    、勒戒係導入一療程觀念，針對行為人將來之危險所為預防
    、矯治措施之保安處分，以達教化與治療之目的，可謂刑罰
    之補充制度，從而毒品危害防制條例本身所規定之觀察、勒
    戒及強制戒治等保安處分，雖兼具自由刑之性質，卻有刑罰
    不可替代行為人反社會性格，而具社會保安功能之保安處分
    ，當無因行為人之個人因素而免予執行之理。
四、經查：
　㈠被告上開施用第二級毒品大麻之事實，業經被告於偵查中坦
    承不諱（見毒偵1555卷第78頁），且其經查獲後採尿送驗，
    確呈大麻代謝物陽性反應，且濃度為205ng/ml，遠高於檢測
    閾值15ng/ml暨最低可定量濃度1ng/ml等情，有台灣尖端先
    進生技醫藥股份有限公司109年1月21日濫用藥物檢驗報告1
    紙、臺北市政府警察局偵辦毒品案件尿液檢體委驗單（檢體
    編號：139545）1紙（見毒偵283卷第31、32頁）附卷可稽，
    被告自白與事實相符，再者其尿液檢體之大麻代謝物濃度為
    205ng/ml，遠高於檢測閾值15ng/ml暨最低可定量濃度1ng/m
    l，依衛生福利部食品藥物管理署92年7月23日管檢字第0920
    005609號函示意旨，被告曾否認犯行，辯稱：係吸入2手煙
    霧云云（見毒偵283卷第11頁）並不可採，足認其有上開施
    用第二級毒品大麻之犯行。又被告未曾因施用毒品施以觀察
    勒戒或強制戒治，本案被告犯行前經臺灣桃園地方檢察署檢
    察官以109年度毒偵字第1555號為附命戒癮治療之緩起訴處
    分，然被告已屆緩起訴履行期滿日，仍未完成戒癮治療期程
    ，並經同署檢察官以110年度撤緩字第268號撤銷緩起訴處分
    確定等情，有上開緩起訴處分書1份（見撤緩268卷第5至6頁
    ）、撤銷緩起訴處分書1份（見撤緩268卷第13至14頁）及本
    院被告前案紀錄表1份在卷可按，依最高法院110年度台非字
    第98號判決意旨，應回復原緩起訴處分不存在狀態。
　㈡毒品危害防制條例規定觀察、勒戒之目的，係為斷絕施用毒
    品者之身癮，屬保安處分之一種，核與刑罰執行之目的不同
    ，觀察、勒戒著重治療，而非處罰，旨在透過一段期間之監
    禁式治療，幫助施用毒品者遠離毒品以達戒除毒癮。經查，
    本案警方查獲被告時，並當場查獲同車友人黃竣煬施用及持
    有大麻等情，為黃竣煬供述明確（見毒偵283卷第21至24頁
    ），復為被告所不否認（見毒偵283卷第10至11頁），被告
    與施用及持有毒品之黃竣煬為友且互有往來，顯見其不適於
    自律性甚高之非監禁式戒癮處遇模式。又毒品危害防制條例
    關於觀察、勒戒之規定係屬強制規定，除檢察官審酌個案情
    形，依同條例第24條第1項為附命完成戒癮治療之緩起訴處
    分，可排除適用觀察、勒戒之程序外，凡經檢察官聲請法院
    裁定將被告送勒戒處所觀察、勒戒，法院僅就其聲請是否適
    法或顯然不當而為裁定，以查其是否仍有施用毒品傾向，並
    據以斷定幫助受處分人徹底戒毒之方法，法院尚無自由斟酌
    以其他方式替代或得以其他原因免予執行之權。
五、抗告意旨所指尚無可取。綜上所述，本件抗告為無理由，應
    予駁回。　　
據上論斷，依刑事訴訟法第412條，裁定如主文。
中　　華　　民　　國　　111 　年　　2 　　月　　17　　日
                  刑事第十二庭  審判長法　官  陳如玲
                                      法　官  魏俊明
                                      法　官  蔡如惠
以上正本證明與原本無異。
不得再抗告。
                                      書記官  宗志強
中　　華　　民　　國　　111 　年　　2 　　月　　17　　日